臺灣高等法院臺南分院民事判決　九十一年度家上字第一○六號　Ｊ
　　　上　訴　人　甲　○　○
　　　被 上 訴人　乙　○　○.
　　　被 上 訴人　丁　○　○.
　　　法定代理人　丙 ○ ○○.
右當事人間請求確認父子關係不存在事件，上訴人對於中華民國九十一年八月二十九
日台灣嘉義地方法院第一審判決（九十一年度親字第三二號）提起上訴，本院判決如
左：
    主    文
上訴駁回。
第二審訴訟費用由上訴人負擔。
    事    實
甲、上訴人方面：
一、聲明：(一)原判決廢棄。(二)確認丁○○（即丙○○○於八十八年三月二十二日於嘉
    義市黃傳益婦產科所生之子）與乙○○父子間關係不存在。(三)確認丁○○與甲○
    ○父子間關係存在。(四)第一、二審訴訟費用由被上訴人負擔。
二、陳述：除與原判決記載相同者，茲引用之外，補稱：
  (一)被上訴人丙○○○與乙○○一直處於婚姻關係存續中，嗣於民國八十四年間丙○
    ○○即離家出走且與上訴人甲○○交往，直至八十六年間雙方開始同居，丙○○
    ○並於八十八年三月二十二日因與甲○○同居產下一子即被上訴人丁○○，復因
    丁○○係乙○○與丙○○○之婚姻關係存續中受胎兒生之子女，故推定為乙○○
    與丙○○○之婚生子女。
  (二)丙○○○既於八十四年間即離家無再與乙○○同居，丁○○自不可能為乙○○所
    生，且丁○○自出生後一直由甲○○養育，ＤＮＡ鑑定報告亦認甲○○與丁○○
    具有父子關係。
  (三)親子關係是否存在，對於第三人之權利義務有所影響者，自應准許第三人提起確
    認親子關係是否存在之訴，以除去其私法上地位不安之狀態，不因該子女之母或
    推定之父是否曾提起否認之訴而受影響，依目前戶籍謄本之記載，乙○○為丁○
    ○之父親，甲○○即得依民事訴訟法第二百四十七條提起確認親子關係不存在之
    訴。
三、證據：援用第一審所提證據。
乙、被上訴人方面：
一、聲明：(一)上訴駁回。(二)第二審訴訟費用由上訴人負擔。
二、陳述：除與原判決記載相同者，茲引用之外，補稱：
　(一)丙○○○：丁○○是我與上訴人同居期間所生，當時我並未離婚。
  (二)乙○○：八十六年至八十八年間，我未與我太太丙○○○同居，她今年才回來。
三、證據：援用第一審所提證據。
    理    由
一、本件上訴人起訴主張：被上訴人丙○○○與被上訴人乙○○係夫妻，婚姻關係仍
    存續中，被上訴人丙○○○於八十四年間因故離家出走，並於八十六年間開始與
    上訴人同居，被上訴人丙○○○於八十八年三月二十二日生下一子即被上訴人丁
    ○○。惟因被上訴人丁○○係被上訴人乙○○、丙○○○婚姻關係中受胎所生之
    子女，依法應推定為渠等之婚生子女，為使彼此間親子關係陷於不安之狀態得以
    除去，為此提起本件確認之訴云云。
二、被上訴人則以：被上訴人丁○○係被上訴人丙○○○與上訴人同居期間所生，當
    時被上訴人乙○○與楊黃黎幸婚姻關係仍存續中，被上訴人乙○○並表示願意接
    納被上訴人丁○○，因而未提起否認子女之訴等語。
三、按「妻之受胎係在婚姻關係存續中者，民法第一千零六十三條第一項，推定其所
    生子女為婚生子女，受此推定之子女，惟受胎期間內未與妻同居之夫，得依同條
    第二項之規定以訴否認之，如夫未提起否認之訴，或雖提起而未受有勝訴之確定
    判決，則該子女在法律上不能不認為夫之婚生子女，無論何人，皆不得為反對之
    主張。」，又「妻之受胎係在婚姻關係存續中者，依民法第一千零六十三條第一
    項規定，應推定其所生之子女為婚生子女，受此推定之子女，惟在夫妻之一方能
    證明妻非自夫受胎者，得依同條第二項之規定，於知悉子女出生之日起，一年內
    以訴否認之，如夫妻均已逾該法定期間而未提起否認之訴，或雖提起而未受有勝
    訴之確定判決以前，該子女在法律上不能不認為夫之婚生子女，無論何人，皆不
　　得為反對之主張」，此有最高法院二十三年上字第三四七三號判例、九十年度台
　　上字第七六０號判決可資參照。
四、查本件被上訴人乙○○、丙○○○於七十六年五月九日結婚，迄今婚姻關係仍存
　　續中，被上訴人丙○○○於八十八年三月二十二日，在嘉義市黃傳益婦產科診所
　　產下一子，目前取名為丁○○，惟被上訴人乙○○、丙○○○尚未就被上訴人丁
　　○○提出否認子女之訴等情，為兩造所不爭執，復有出生證明書、戶籍資料等件
　　附卷可按，堪信被上訴人丁○○係在被上訴人乙○○、丙○○○婚姻關係存續中
　　所生。按被上訴人丁○○之受胎期間既在其生母即被上訴人丙○○○與被上訴人
　　乙○○婚姻關係存續中，依法自應推定為被上訴人乙○○、丙○○○之婚生子女
　　。雖兩造對於被上訴人丁○○係被上訴人丙○○○與上訴人同居期間所生，均不
　　爭執，惟被上訴人乙○○、丙○○○對被上訴人丁○○並未提起否認子女之訴，
　　依目前法令，被上訴人丁○○仍視為被上訴人乙○○、丙○○○之婚生子女，揆
　　諸前揭說明，無論何人，皆不得為反對之主張，上訴人提起本件確認之訴，其在
　　私法上之地位並無受侵害之危險，且此項上訴人主張危險並無從以確認判決除去
　　，亦即上訴人並無應受判決之法律上利益甚明，上訴人提起本件確認之訴，顯無
　　理由，原審不經言詞辯論以判決駁回上訴人之訴，經核尚無違誤，上訴意旨指摘
　　原判決不當，求為廢棄改判，非有理由，應予駁回。
據上論結，本件上訴為無理由，依民事訴訟法第四百四十九條第一項、第七十八條，
判決如主文。
中　　　華　　　民　　　國　　九十一　年　　十　一　　月　　　十九　　　日
　　　　　　　　　　　　　　　　　臺灣高等法院臺南分院民事第四庭
~B1審判長法官　林　　金　　村
~B2　　　法官　徐　　財　　福
~B3　　　法官　曾　　平　　杉
右為正本係照原本作成。
如對本判決上訴，須於判決送達後二十日內向本院提出上訴狀，未表明上訴理由者，
應於上訴後二十日內向本院提出理由書。
中　　　華　　　民　　　國　　九十一　年　　十　一　　月　　　二十　　　日
~B法院書記官　葉　　秀　　珍
